行　政　法　院　判　決　　　　　　　　　　　　　八十七年度判字第二○八八號
　　原　　　告　甲○○○
　　訴訟代理人　陳欽賢　律師
　　被　　　告　財政部台北市國稅局
右當事人間因綜合所得稅事件，原告不服行政院中華民國八十七年三月二十七日台八
十七訴字第一二七四三號再訴願決定，提起行政訴訟，本院判決如左︰
　　主  文
原告之訴駁回。
　　事  實
緣原告八十年度綜合所得稅結算申報，漏報其配偶鄭滿男營利所得新台幣（下同）三
、五○○元、世華聯合商業銀行利息所得一○、五二五元及取自洲玉企業有限公司（
以下稱洲玉公司）之利息所得二、五五六、○○○元，合計二、五七○、○二五元，
案經被告查獲，據以補徵其當年度綜合所得稅五一○、○五○元，並處以罰鍰二五四
、六○○元，原告不服，就其配偶取自洲玉公司利息所得及罰鍰部分，申經復查結果
，未准變更，向財政部提起訴願，亦遭駁回，訴經行政院台八十五訴字第二三七一○
號再訴願決定將原決定及原處分均撤銷，由被告另為適法之處分。案經被告重為復查
結果，仍未准變更，乃循序提起行政訴訟，茲摘兩造訴辯意旨於次：
原告起訴意旨略謂︰一、本件依檢舉人所述，其借款數額為四○○萬元，而自八十年
三月五日起至同年十二月十七日約九個月期間，共給付原告之配偶利息二、五五六、
○○○元，果然，本件借款之年利率達八十五，為一般放款利率之八倍，其檢舉內
容不實，原處分亦失根據而有誤。二、依檢舉內容，本案係洲玉公司向原告之配偶借
款，而給付利息，原告除否認檢舉事實外，又債務人既屬公司，應有依商業會計法及
有關稅法所設置之帳簿憑證，記載詳細的借支及給付利息情形，並依法辦理所得稅扣
繳，否則，自不能任意指摘原告之配偶有收取利息及違章漏稅之情事。因此，應請調
閱該公司當時帳冊憑證憑核。三、按借款支付利息，其支付時間及數額必有相當的規
則，本案依原處分所根據的支票到期日及金額，其支付時間及金額並沒有一定的規則
，足證這些支票，並非給付依本金而產生的利息，因此，檢舉內容顯然不實。四、依
被告所查，僅前述編號六面額二五○、○○○元之支票，係由鄭滿男提領，其餘均由
他人提領，則原處分既無證據證明為其取得，其推定鄭滿男有此項利息收入，顯乏證
據。五、依檢舉人所述向鄭滿男借款四○○萬元，前開八張支票依原告之配偶記憶，
並未以其作為利息之用，因此，應請被告向洲玉公司及有關人士查明，請其明前開
八張支票為何期間所生利息。六、另據檢舉人所稱月息六分，鄭君於八十年間收取利
息二、五五六、○○○元，乃包括八十年度應付利息及以前年度未付利息。如果同檢
舉人所述月息六分，則每月應付利息二四○、○○○元，而二、五五六、○○○元僅
為一○．六個月利息，與檢舉事實不符，因此，推定二、五五六、○○○元為洲玉公
司所付利息並併入同一年度課稅，顯有違誤。七、又民法第三百二十三條固規定，清
償人所提出之給付，應抵充費用，次充利息，次充原本。惟此乃指債務人對同一債權
人負有原本及利息之數宗債務而言，如無利息，則無利息優先抵充之問題，亦即無利
息清償及取得利息之情事。本件鄭滿男與洲玉公司設定有抵押權，惟依卷附抵押權約
定書、他項權利證明書及建築改良物登記簿謄本，其利息、遲延利息均載明為無，業
經行政院第一次再訴願決定指明，則在洲玉公司未能清償本金而欲予拍賣抵押物之情
形下，縱如原處分所認定，鄭滿男因取得上開系爭款項而未予拍賣，則各該款項，亦
非利息，其情形與民法第三百二十三條規定有別，原處分及原決定根據上開民法規定
，推定上開一、八○六、○○○元應先抵充利息，並認為鄭滿男有利息收入，顯有誤
認。而七五○、○○○元部分，原處分及原決定不舉證鄭滿男有此利息收入，卻以鄭
君不能提示此款非利息收入之證明，推定鄭君有此利息收入，不無違誤。八、綜上所
述，原處分、原復查決定及原訴願、再訴願決定均於法有違，請予撤銷等語。
被告答辯意旨略謂︰壹、關於補徵綜合所得稅本稅部分：一、查系爭利息二、五五六
、○○○元，係包括借款人八十年度應支付之利息及以前年度尚未支付之利息，復因
綜合所得稅採收付實現制，應於實現年度課稅，是以本局乃以實現部分，核定原告配
偶八十年度利息所得為二、五五六、○○○元，並無違誤，原告逕以當年度實現之利
息與本金折算利率，顯對年利率之計算基礎有誤解。二、次查當年度實現利息包含以
前年度所欠利息，又原告配偶曾聲請拍賣抵押物，足見債務人財務狀況不佳，是利息
支付金額及期間自未必規則。查有關該公司未依規定扣繳稅款及未辦理扣繳申報情節
，被告已通報財政部台灣省北區國稅局台北縣分局處理，原告之配偶取得系爭利息如
前所述，事證明確，尚不得以洲玉公司帳未記載及辦理扣繳，而否認取得系爭利息之
事實。三、訴稱系爭支票並非均由原告配偶所兌領乙節，查系爭支票或由原告配偶收
取，或由其近親或關係密切之人兌領或背書，詳如前述，又原告亦無法提出並非由其
配偶收取之證明以實其說，所訴不足採據。四、訴稱抵押物並未拍賣，不應先抵充利
息乙節，查原告配偶鄭滿男取得洲玉公司償還款項，並未指定先抵充本金，又由鄭君
八十一年三月二十一日簽收洲玉公司所付利息，可知有利息債權之存在，是本件依民
法規定先抵充利息並無不合，原告亦無法提示該款項並非利息之證明，其主張不足採
。貳、關於科處罰鍰部分：原告八十年度綜合所得稅結算申報，漏報其配偶鄭滿男營
利所得三、五○○元、世華聯合商業銀行利息所得一○、五二五元，此為原告所不爭
執，及取自洲玉公司之抵押利息二、五五六、○○○元，業如前述，合計金額二、五
七○、○二五元，違章事證明確，從而，被告按所漏稅額五○九、三九五元科處○．
五倍之罰鍰計二五四、六○○元（計至百元止），並無不合。原處分及所為復查、訴
願、再訴願決定並無違誤，請判決駁回原告之訴等語。
　　理  由
按凡公債、公司債、金融債券、各種短期票券、存款及其他貸出款項利息之所得，應
併計個人綜合所得總額，課徵綜合所得稅；納稅義務人已依本法規定辦理結算申報，
但對依本法規定應申報課稅之所得額有漏報或短報情事者，處以所漏稅額兩倍以下之
罰鍰，為行為時所得稅法第十三條、第十四條第一項第四類及第一百十條第一項所規
定。本件被告重為復查決定，以原核定系爭利息所得二、五五六、○○○元，其中一
、八○六、○○○元係因原告之配偶鄭滿男將洲玉公司提供設定第二順位抵押權之坐
落台北縣三峽鎮○○段成福小段八二六－七地號土地及該地上台北縣三峽鎮○○路一
○五巷十六號一、二樓房屋，向法院聲請拍賣，經洲玉公司開會決議，由洲玉公司負
責人之母彭鄧雪香以許為民簽發之支票五紙代償利息，並經鄭君撤回執行，此有台灣
板橋地方法院八十二年度易字第三二三五號刑事判決書、許為民證明書、洲玉公司八
十年二月十日股東臨時會議紀錄、支票影本及台灣板橋地方法院七十九年民執公字第
六八六一號執行案件資料附卷可稽，又該五紙支票，其中 CSA0000000號、 C
SA0000000號及 CSA0000000號支票係由鄭君之次子鄭博仁帳戶提示兌
領； CSA0000000號支票雖由案外人楊義林提示兌領，惟有鄭君之三子鄭有華
之背書； CSA0000000號支票由張雪玲提示兌領，張君之配偶為詹守仁，依鄭
君就台灣板橋地方法院八十三年度民執日字第二○九號強制執行事件之債權陳報狀，
指定詹守仁為具領分配款之全權代理人，可知雙方關係密切，該五紙支票所支付之利
息均為鄭君所收取。其餘系爭利息所得七五○、○○○元，經人檢舉為洲玉公司分別
於八十年十一月三十日、十二月十七日及十二月三十日以吳銘聲簽發之支票支付鄭君
，金額均為二五○、○○○元，其中AB0000000號支票由鄭君之帳戶提示兌領
；AB0000000號及AB0000000號支票由鄭之長子鄭凱中之帳戶提示兌領
，原告未能提示該款項並非利息收入之證明，至依台北縣樹林鎮地政事務所他項權利
證明書影本所載，本金金額八、○○○、○○○元，且無利息約定之記載與檢舉內容
不符，查鄭君與洲玉公司之抵押權設定契約書聲請登記以外之約定事實欄中，載明「
實際債權額以債務人名下支票面額為主」，是與設定金額不符。鄭君於八十一年三月
二十一日曾簽收洲玉公司支付之八十一年三至八月利息一、五○八、四○○元，有鄭
君簽發收據附卷可稽，難認其未收取利息。罰鍰部分原核定按所漏稅額裁處○．五倍
之罰鍰二五四、六○○元（計至百元止），並無不合，乃未准變更，揆諸首揭規定，
洵非無據。原告起訴為前開主張，惟查綜合所得稅係採收付實現制，應於實現年度課
稅，本件系爭利息二、五五六、○○○元，係包括債務人洲玉公司八十年度應付利息
及以前年度尚未支付之利息，按該公司因積欠利息，致被原告配偶聲請法院拍賣抵押
物，其支付利息金額及期間，勢必因財務狀況不佳致無法按期為之，參諸鄭滿男曾於
八十一年三月二十一日簽具收到債務人公司八十一年三至八月利息，尚難以該公司無
帳載資料及未辦理扣繳，即謂無取得系爭利息之事實。原告所稱各節尚非可採。原處
分及所為復查核無違誤。一再訴願決定遞予維持，俱屬妥適。原告起訴論旨，為無理
由，應予駁回。
據上論結，本件原告之訴為無理由，爰依行政訴訟法第二十六條後段，判決如主文。
中    華    民    國     八十七      年      十      月     二十三      日
                    行 政 法 院 第 四 庭
                                審 判 長 評  事      葉  振  權
                                         評  事      吳      仁
                                         評  事      吳  錦  龍
                                         評  事      林  家  惠
                                         評  事      吳  明  鴻
右  正  本  證  明  與  原  本  無  異
                                         法院書記官  張  惠  美
中    華    民    國     八十七      年      十      月     二十三      日
